臺灣臺北地方法院刑事判決　　　　　　 93年度交易字第405號
　　公　訴　人　臺灣臺北地方法院檢察署檢察官
　　被　　　告　庚○○
　　　　　　　　　　　　弄9 .
　　選任辯護人　詹文凱律師
　　　　　　　　高榮志律師
上列被告因過失傷害案件，經檢察官提起公訴（93年度偵字第16
08號）及移送併辦（93年度偵字第17775 號），本院判決如下：
    主  文
庚○○因過失傷害人致重傷，處有期徒刑捌月。
    事  實
一、庚○○於民國92年12月23日下午2 時48分許，駕駛車號8C-1
    780 號自用小客車，沿臺北縣深坑鄉○○路往石碇方向行駛
    ，途經文山路、阿柔洋路設有燈光號誌之交岔路口，原應注
    意汽車行駛至交岔路口，行進應遵守燈光號誌之指示，且應
    注意車前狀況，而當時天候晴、日間有自然光線、路面無缺
    陷、無障礙物、視距良好，並無不可注意之情，詎其疏未注
    意，竟於文山路上燈光燈號為紅燈之際，貿然直行駛入交岔
    路口，適辛○○騎乘NR5-067 號重型機車、後載丙○○○，
    遵守號誌指示沿阿柔洋路（由貓空方向騎乘而來）左轉亦駛
    進文山路口，庚○○竟又未注意車前狀況，突見辛○○駛近
    閃煞未及，駕駛之自用小客車車頭遂與辛○○騎乘之重型機
    車車尾發生碰撞，辛○○因而人車倒地，受有右側腓骨骨折
    、右膝挫傷及下巴、兩膝、右小腿等多處擦傷；後載之丙○○○則因遭碰撞後彈起、反撞自用小客車前方擋風玻璃墜地
    ，致受有腦部缺氧性病變、右側股骨、脛骨、腓骨骨折及頸
    椎第一節、第二節骨折，呈現植物人狀態之重傷害。庚○○
    於肇事後即停留現場，於臺北縣政府警察局新店分局警員前
    往現場處理、未發覺真正肇事人、犯罪時，即坦承為肇事人
    而接受裁判。
二、案經被害人辛○○及丙○○○之子丁○○、配偶乙○○訴請
    臺北縣政府警察局新店分局報告臺灣臺北地方法院檢察署檢
    察官偵查起訴及移送併辦。
    理  由
一、訊據被告庚○○就於前揭時地駕駛車號8C-1780 號自用小客
    車，行經現場時，自用小客車之左前方與告訴人辛○○騎乘
    、搭載被害人丙○○○之NR5-067 號重型機車右後側發生撞
    擊等事實，於本院調查、審理時均坦承不諱，惟仍矢口否認
    有何過失傷害之犯行，辯稱：該路段有二紅綠燈，在通過肇
    事路口前一交岔路口時，即已確認二路口燈號，通過肇事路
    口時確實為綠燈；又肇事路口行道樹過高，以伊行進方向，
    坐於駕駛座上，行道樹已遮蔽正常視線，無法見及左側人車
    經過情形如有機車違規闖紅燈，實無法事先閃避，事發時係
    以正常速度前進，聽聞碰撞聲，方發現機車，機車由何方向
    行進，實無所知悉云云。經查：
  (一)被告於前揭時間，駕駛前開自用小客車沿文山路往石碇方向
    之際，與告訴人騎乘、後載被害人丙○○○之上述重型機車
    ，在阿柔洋路、文山路口發生碰撞，致告訴人辛○○、被害
    人丙○○○均受傷倒地而送醫急救，而機車則向前滑行等事
    實，除據被告坦承不諱外，核與告訴人辛○○指稱情節相符
    ，並有交通事故調查報告表、道路交通事故現場圖、現場照
    片、交通事故補充資料表、診斷證明書（見偵一卷第20-39
    頁），足堪採信。
  (二)而按汽車行駛時，駕駛人應注意車前狀況，並隨時採取必要
    之安全措施，又按汽車行駛至交岔路口，其行進、轉彎，應
    遵守燈光號誌之指示，道路交通安全規則第94條第3 項、第
    102條 第1 項第1 款均定有明文，被告為已考領駕照之駕駛
    人，對此實難諉稱不知。且：
    1.就肇事現場燈光號誌指示部分：
      (1)證人即現場目擊證人己○○結證：當日伊騎乘機車，自
        肇事地旁之加油站邊之小路（即阿柔洋路）下山，準備
        轉彎時，即已確認阿柔洋路方向之交通號誌燈號為綠燈
        ，轉彎時聽到一聲，轉過彎，再確認阿柔洋路之燈號依
        舊為綠燈，直至下山到阿柔洋路、文山路口，號誌仍為
        綠燈，前後不過幾秒等語（見本院卷第116 頁背面、第
        117 頁背面）；且證人即現場目擊證人癸○○亦證稱：
        當日伊於被告行駛文山路旁之加油站洗車機處打工，親
        見車禍發生情形，被告駕駛之轎車撞到機車後，一人飛
        起，該時文山路方向之交通號誌燈號為紅燈等語（見本
        院卷第121 頁背面、第122 頁）；再證人即現場目擊證
        人戊○○更稱：伊當日亦同在加油站打工，事發時聽到
        碰撞聲後，看往車禍方向，見及車禍同時，直覺上同時
        瞄到上面之交通號誌文山路方向為紅燈等語（見本院卷
        第146 頁正面、反面）；上開證人己○○、癸○○、戊○○等人，均與告訴人辛○○就燈號之證述相合，且前
        開三證人與被告、告訴人均不相識，亦無宿怨，為公正
        第三人，自無設詞誣陷被告之可能及必要，尤其證人癸○○、戊○○二人於事發之際，係於肇事地旁之加油站
        、視線均無任何阻礙，距離肇事地甚近，當能清楚查知
        本件肇事時燈號，甚且證人戊○○於當日事發後，隨即
        接受警詢製作，其等證述當實有相當之可信度。故以證
        人之證詞、告訴人之證述，已可認：本件肇事時被告顯
        未遵循交通燈光號誌指示，而於其行進方向之文山路燈
        號為紅燈，違背燈號貿然駛入交岔路口等事實。
      (2)選任辯護人雖辯以：證人三人就告訴人機車行進方向迥
        異，甚且矛盾，且證人己○○行進方向有竹子、彎路阻
        擋，實無法親見燈號云云。然經仔細比對證人三人先後
        陳述之事發經過，就燈號部分之指述盡皆一致，且：
        證人己○○證人己○○、癸○○、戊○○三人均已明
          確證述：並未親見雙方車輛行進方向，係聽聞碰撞後
          ，才知發生車禍等情明確，證人己○○更證稱：聽聞
          聲音才知車禍，如何能見車輛行進方向（見本院卷第
          118 頁）、證人戊○○亦證稱：並未親見機車之行進
          方向等語（見本院卷第146 頁），是證人三人就機車
          、自用小客車之行進方向之證詞，均係聽聞撞擊聲後
          ，方為注意現場機車、自用小客車相關位置後，所為
          之個人推測，各證人就此部分前後矛盾，實屬合理，
          且依據刑事訴訟法第160 條之規定，此推測車輛行進
          方向之部分本不得為證據（車輛行進方向之認定，見
          下(3)之部分），是證人三人就機車行進方向雖有誤認
          ，該部分亦非本院採擇認定交通號誌證詞之依據，更
          無法據此以認證人三人之證詞全然不實。
        而證人己○○亦於本院詰問時明確指出其聽聞發生碰
          撞時之地點，即如本院現場勘驗照片編號21（見本院
          卷第73頁）、亦即辯護人提出之照片13、14（見本院
          卷第100 頁），二者指認地點一致，辯護人認指認不
          一，尚有誤會。且經本院時地勘驗，由本院勘驗照片
          編號20-23 所示（見本院卷第73、74頁），以證人徐
          金生行進方向，於轉彎之前、後均得目及阿柔洋路口
          交通燈光號誌，雖辯護人所提示照片無法見及路口號
          誌，然此顯係拍攝角度差異所致，實不能佐認證人徐
          金生無法目擊燈號之據。且證人己○○於行進時注視
          燈號，業與一般人騎乘機車前行時，隨時注意前方燈
          號以調整車速之習慣相同，其證述亦與其餘證人徐文
          彬、癸○○、辛○○證述情形一致，更可認其真實，
          是辯護人辯以：證人己○○無法目視燈號云云，尚有
          誤會。
      (3)另被告聲請傳喚之證人即現場檳榔攤老闆甲○○雖證稱
        ：伊當日站於與被告對向之文山路路口，欲待燈號橫越
        文山路，事發時文山路之燈號為綠燈，故親見辛○○之
        機車自伊面前騎過後，再欲左轉至阿柔洋路，左轉時即
        被直行之被告撞倒等語。然：
        本件撞擊發生時，係被告駕駛之自用小客車之左前方
          自後側撞擊告訴人辛○○騎乘之重型機車右後側，雙
          方車輛車頭已同為正向乙節，除據被告供承：撞擊時
          雙方均已直行等語明確外（見本院卷第21頁背面）；
          且據道路交通事故現場圖（見偵一卷第20頁）所示：
          機車倒地後之刮地痕長達9.5 公尺，及機車倒地、倒
          向處係於被告駕駛車輛停止後之前方4.6 公尺，則機
          車在文山路上於受撞擊倒地後，已往被告之同一行進
          方向即石碇方向推進，核與告訴人辛○○證述：係由
          阿柔洋路貓空方向下山，欲左轉至文山路，事發時已
          經左轉完成，機車車頭轉前、向文山路石碇方向等語
          相合（見本院卷第144 頁正面、背面），故機車受撞
          擊當時之車頭已經完成轉向文山路、石碇方向。故本
          件肇事時告訴人騎乘之重型機車已轉向完成之事實，
          核與證人甲○○所稱：「左轉剛轉一點點即遭碰撞」
          不同。以常情相衡，於路邊停等紅燈欲穿越馬路者，
          由其面前經過之眾多機車，竟會注意其中一輛及甚且
          知悉其行進方向、轉彎？是證人甲○○就車輛行進方
          向之證詞實顯與常情相違，委無可取。
        而證人己○○已證稱：現場檳榔攤之老闆娘在現場即
          已提及被告為警察等語（見本院卷第120 頁），證人
          甲○○亦自承：其妻與被告之妻熟識等語，是倘證人
          甲○○及證人甲○○之妻均與被告或被告之妻早已熟
          識，且在現場目擊被告「綠燈」通過，豈有不於現場
          主動表示擔任證人？任令被告遭偵查數度傳喚、起訴
          後，方提出欲為證人？何以非證人甲○○之妻即幫忙
          打電話、處理者到場作證？其熟識者之證詞，就燈號
          之部分竟與其餘全部證人之證詞全然迥異？故證人王
          淳賢就現場燈號之證詞，亦難為憑採，不足作為有利
          被告之認定。
      (4)被告雖又抗辯：經過肇事之前一砲子崙路口時，已經確
        認同步之前後二路口燈號均為綠燈，故在阿柔洋路時並
        未闖越紅燈云云（見偵一卷第4 頁）。惟經本院現場勘
        驗測量，被告指稱確認燈號之「前一砲子崙路口」，距
        肇事路口停止線之正確距離為75.2公尺，此有本院94年
        1 月25日勘驗筆錄在卷可參（見本院卷第61頁）；而以
        被告自承之肇事時車速為每小時40公里（即每秒11.11
        公尺，相關筆錄見本院卷第151 頁）換算，被告自該「
        前一路口」至肇事路口，已需時約6. 76 秒（75.2/11.
        11≒6.76），豈有憑此6.76秒前、前一路口燈號，以為
        認定之理？故被告抗辯：已經確認燈號云云，委無足採
        。
    2.就未注意車前狀況部分：
      (1)本件肇事時，告訴人辛○○之機車已經轉彎完成，而於
        被告駕駛之自用小客車前，已如前述，則倘被告已經注
        意車前狀況，豈有不見告訴人辛○○機車之理？
      (2)又被告於警訊、偵查中、本院審理時，已數度自承：聽
        聞碰撞聲，方知機車已與駕駛之自用小客車發生碰撞，
        事前均未見機車行進情形等語（見偵一卷第4 、49頁、
        本院卷第22頁背面），是被告確實於通過路口時，未注
        意車前狀況，足以認定。
      (3)被告雖抗辯：現場行道樹過高，無法見及機車轉彎進入
        文山路口方向之人車云云，惟由肇事當日現場照片編號
        1 、2 （見偵一卷第34、35頁）可知：肇事當日，現場
        分隔島上雖種有路樹，惟至交通號誌控制箱後，即未有
        任何路樹等情；輔經本院勘驗肇事現場，命書記官坐於
        被告駕駛之自用小客車內，依據被告行進方向拍攝車內
        駕駛座視線，可知：一旦行進車頭超過交通號誌控制箱
        後、迄車輛後輪壓在停止線為止，被告駕駛座對於左方
        阿柔洋路口、文山路口整個人車行進情形，已無任何樹
        、物可資阻擋，清晰可見等情，此有本院94年1 月25日
        筆錄及附攝照片6-10附卷可參（見本院卷第61頁、第65
        -67 頁）；況道路交通事故現場圖（見偵一卷第20頁）
        顯示：現場散落塵土處即兩車發生撞擊處，係為進入交
        岔路口距離斑馬線之3 公尺處，是自被告駕駛之車頭超
        越交通號誌控制箱後、至車頭超越路口停止線、直至肇
        事之人行斑馬線後之3 公尺為止，縱現場分隔島路樹過
        高，被告之視線方向均無任何阻擋物，無可阻擋被告親
        見告訴人辛○○機車之行進情形。故被告抗辯：因路樹
        過高，視線遭阻擋云云，顯無足採。
    3.而依卷附現場照片、道路交通事故調查報告表所載，肇事
      路口設有燈光號誌，而事發當日天候晴、日間有自然光線
      、路面無缺陷、無障礙物、視距良好，並無使被告不能注
      意遵循號誌指示行車之情。
    4.故被告行經前開路口，應注意、能注意、而未注意車前狀
      況、及遵循交通燈光號誌，其過失堪以認定。
  (三)再被害人丙○○○、辛○○因本件事故送醫檢測，被害人丙○○○有腦部外傷併嚴重腦挫傷、腦部缺氧性病變、右側股
    骨、脛骨、腓骨骨折及頸椎第一節、第二節骨折，迄今意識
    昏迷，無行為之能力，需專人照護，呈植物人狀態，其影響
    意識之傷勢既無法完全治癒，堪認已達刑法第10條第4 項第
    6 款「其他於身體或健康有重大不治傷害」之重傷程度；告
    訴人辛○○則受有右側腓骨骨折、右膝挫傷及下巴、兩膝、
    右小腿等多處擦傷；有市立萬芳醫院委託臺北醫學大學乙種
    診斷證明書、三軍總醫院附設民眾診療服務處診斷證明書等
    （分見偵1 卷第27、28、89、90頁及本院卷第27頁）在卷可
    稽。故被告之過失行為與被害人丙○○○、告訴人辛○○因
    本件事故所受傷害、重傷害間，有相當因果關係，綜上，被
    告涉有過失致告訴人辛○○傷害、被害人丙○○○重傷害犯
    行，堪予認定。
  (四)至被告及辯護人另聲請傳訊證人即員警黃友明以證明偵一卷
    第5 頁告訴人辛○○警訊之製作情形，及聲請鑑驗以明告訴
    人辛○○行進方向是否同涉違規之部分，因偵一卷第5 頁
    筆錄顯示之員警盧憲聰製作，尚無證據顯示係證人黃友明製
    作，傳喚證人黃友明顯無立證基礎；聲請鑑驗之部分，告
    訴人之行進方向已經告訴人辛○○結證明確，且本件事發時
    告訴人辛○○之機車已經轉彎完成，以如前述，則本件肇事
    與告訴人辛○○案發前之行進方向無涉，況被告過失是否成
    立核與告訴人有無過失無涉；綜上，本件肇事情形已臻明確
    ，被告其餘之聲請實已無再行調查之必要，併此敘明。
二、核被告之行為係犯刑法第284 條第1 項前段、及後段之過失
    傷害、過失重傷罪。被告一行為觸犯二罪名，為想像競合犯
    ，依刑法第55條之規定，應從一重之過失重傷害罪處斷。被
    告於肇事後未經偵查犯罪職權之機關或公務員發覺前，即主
    動向據報到場處理之臺北縣政府警察局新店分局警員坦承肇
    事，有臺北縣政府警察局偵辦交通事故案件「涉嫌人是否自
    首」調查表在卷可參（見偵一卷第37頁），被告為對於未發
    覺之罪自首而接受裁判，應依刑法第62條前段規定減輕其刑
    。爰審酌被害人丙○○○於事發當日送院時，係無任何生命
    徵象、兩側瞳孔放大無光反應，甚至到院時一度經醫院發出
    病危通知（見偵一卷第36頁）請家屬為心理準備，經急診急
    救後，雖恢復生命現象，但仍須靠升壓劑及呼吸器維持，現
    已呈植物人狀態，喪失全部認知意識，平日生活均賴他人照
    料，被害人劇受痛創，家庭尚需面對漫漫長路煎熬，所受傷
    害至為嚴重，而被告身為臺北市政府警察局中山分局資深警
    務人員，對於交通法規應知之甚稔，駕駛態度竟仍疏忽至此
    ，尚於平日上班時間駕車肇事，且於肇事後迄審判終結，仍
    多方矯飾，不能與傷者達成和解、賠償任何損失，難認有悔
    悟之心，再衡量被告於肇事時駕駛車輛係BMW 級之名牌高級
    轎車資力（見現場照片）、其餘被告之生活狀況、品行、智
    識程度、犯人與被害人平日之關係、犯罪所生之危險或損害
    、犯罪後之態度等一切情狀，判處如主文所示之刑，以示懲
    儆。
據上論斷，依刑事訴訟法第299 條第1 項前段，刑法第284 條第
1 項前段、後段、第55條、第62條前段，罰金罰鍰提高標準條例
第1 項前段，判決如主文。
本案經檢察官壬○○到庭執行職務
中　　華　　民　　國　　94　　年　　4 　　月　　27　　日
                  刑事第六庭審判長法  官  余學淵
                                  法  官  曾正龍
                                  法  官  郭惠玲
如不服本判決，應於判決送達後10日內，向本院提出上訴狀。
上正本證明與原本無異。
中　　華　　民　　國　　94　　年　　4 　　月　　28　　日
                                  書記官  鄭雅文
附錄本案論罪科刑法條全文：
刑法第284條
因過失傷害人者，處6 月以下有期徒刑、拘役或5 百元以下罰金
，致重傷者，處1 年以下有期徒刑、拘役或5 百元以下罰金。
從事業務之人，因業務上之過失傷害人者，處1 年以下有期徒刑
、拘役或1 千元以下罰金，致重傷者，處3 年以下有期徒刑、拘
役或2 千元以下罰金。
